【裁判字號】    89,上易,1652
【裁判日期】    890718
【裁判案由】    詐欺
【裁判全文】
臺灣高等法院刑事判決                          八十九年度上易字第一六五二號
    上  訴  人
    即  被  告  乙○○
右上訴人因詐欺案件，不服台灣板橋地方法院八十九年度易字第五二四號，中華民國
八十九年三月三十日第一審判決（檢察官聲請簡易判決處刑之案號：台灣板橋地方法
院檢察署八十八年度偵字第二四二八二號），提起上訴，本院判決如左：
    主  文
原判決撤銷。
乙○○無罪。
    理  由
一、檢察官聲請簡易判決處刑之意旨略以：乙○○明知其財務狀況不佳，並無支付能
    力，竟意圖為自己不法之所有，於民國（下同）八十六年十月二十日，在臺北縣
    三重市○○路「鬥牛士西餐廳」，佯稱有付款能力而向甲○○借款新台幣（下同
    ）三萬元，甲○○不疑有詐，陷於錯誤而如數交付等額現金予乙○○，乙○○並
    簽發以其為發票人、本票號碼為０七九五五一號、發票日為八十六年十月二十日
    ，到期日為八十六年十一月二十日、票面金額為三萬元之本票一紙作為擔保，詎
    該本票屆期提示不獲兌現，屢經催討，乙○○均藉故拖延，進而避不見面，甲○
    ○始悉受騙，案經甲○○告訴，因認乙○○涉有刑法第三百三十九條第一項之罪
    嫌云云。
二、上訴人即被告乙○○固坦承於右揭時、地向告訴人甲○○借款三萬元，且事後未
    完全清償等情不諱，惟矢口否認有詐欺之犯行，並辯稱：因沒有工作始無法還錢
    ，主觀上並無詐欺之意圖云云。檢察官認被告有詐欺之犯行，無非以告訴人甲○
    ○之指訴及上開本票及存證信函各一紙為論據。惟刑法第三百三十九條第一項之
    詐欺罪係以施用詐術使人陷於錯誤而交付財物為犯罪構成要件，此觀法條之規定
    自明。被告於本院調查時供稱，伊經人介紹認識告訴人，擔任連帶保證人，向銀
    行借款，且因充當借款之保證人，欠銀行二百五十萬元，沒辦法去找工作，伊有
    還了九千元，因找不到告訴人，所以未償還全部債務，聽說告訴人在台北監獄執
    行，伊願將錢提存各等語。經本院向台北監獄借提告訴人訊問，告訴人亦稱，方
    明香以告訴人之母為借款名義人向中國信託商業銀行貸款，並由被告擔任保證人
    ，本院再訊問告訴人，究竟被告如何詐欺，告訴人則稱：「不知道，我只要她還
    錢。」告訴人對被告並非毫不認識，於被告向告訴人借款三萬元時，對被告是否
    有能力償還，不能謂無所衡量，此已難謂告訴人陷於錯誤。而被告僅向告訴人借
    錢三萬元，告訴人又未能舉述被告如何施用詐術，尚不得謂被告之借錢未還，即
    認定被告詐欺，本件核係民事糾紛，不能證明被告犯罪。
三、原審未予詳察，遽為有罪之判決，容有未洽，被告提起上訴，否認犯罪，為有理
    由，應由本院將原判決撤銷改判，另諭知被告無罪。
四、被告經合法傳喚，無正當理由不到庭，爰不待其陳述，逕行判決，併此敘明。
據上論斷，應依刑事訴訟法第三百六十九條第一項前段、第三百六十四條、第三百零
一條第一項、第三百七十一條，判決如主文。
本案經檢察官沈明彥到庭執行職務
中      華      民      國    八十九    年      七      月     十八     日
                          臺灣高等法院刑事第二十二庭
                                          法  官
                                          法  官
                                          法  官
不得上訴。


司法院資訊處製作；財團法人民間司法改革基金會備份。
